臺灣高等法院刑事裁定　　　　　　　　　 94年度抗字第105號
　　抗 告 人
　　即 聲請人 甲○○
右列抗告人因聲請易科罰金案件，不服臺灣桃園地方法院中華民
國94年1月13日裁定（94年度聲字第85號）提起抗告，本院裁定
如左：
    主  文
抗告駁回。
    理  由
一、本件原裁定意旨以：
  (一)抗告人即聲請人前因犯施用第一級毒品及施用第二級毒品罪
    ，經臺灣高院分別判處有期徒刑8月、6 月，並定應執行有
    期徒刑1年，抗告人因感染愛滋病毒，家中並有幼子尚待扶
    養，爰依民國九十年修正之刑法第41條規定聲請裁定易科罰
    金之折算標準。
  (二)按刑法第41條規定：「犯最重本刑為5年以下有期徒刑之刑
    之罪，而受6月以下有期徒刑或拘役之宣告，因身體、教育
    、職業或家庭之關係或其他正當事由，執行顯有困難者，得
    以1元以上3元以下折算1日，易科罰金。但確因不執行所宣
    告之刑，難收矯正之效，或難以維持法秩序者，不在此限。
    」「併合處罰之數罪，均有前項情形，其應執行之刑逾6月
    者，亦同」，民國90年1月4日修正之刑法第41條定有明文，
    又依刑法施行法第3條之1規定：「刑法第41條之規定於修正
    施行前，已裁判確定之處罰，未執行或執行未完畢者，亦適
    用之」。又判決如有漏未記載易科罰金，執行顯有困難者，
    被告及檢察官均有聲請權，司法院院字第1356號解釋可資參
    照。
  (三)查抗告人因違反毒品危害防制條例第10條第1、2項之施用第
    一、二級毒品罪，經臺灣高等法院分別判處有期徒刑8月、6
    月，並定應執行有期徒刑1年，有該院93年度上訴字第1306
    號刑事判決書1份在卷可稽，抗告人所受併合處罰之數罪，
    其中一罪經判處有期徒刑8月，即與刑法第41第1項前段規定
    須「受6月以下有期徒刑或拘役之宣告」之要件不合，依同
    條第2項規定，所定應執行刑自不得易科罰金，聲請人就前
    開確定判決所執行之刑，聲請諭知易科罰金，與法不合，應
    予駁回。
二、本件抗告意旨略以：
    (一)抗告人因違反毒品危害防制條例第10條第1、2項之施用第
    一、二級毒品案件，經桃園地方法院檢察署確定應執行有期
    徒刑1年，以檢察署所定之刑為準，依刑法第41條規定未執
    行或執行未完畢者，亦適用之。(二)抗告人因感染愛滋病毒，
    家中並有幼子尚待扶養，爰提起抗告云云。
三、本院經查：
  (一)按刑法第41條規定：「犯最重本刑為5年以下有期徒刑之刑
    之罪，而受6月以下有期徒刑或拘役之宣告，因身體、教育
    、職業或家庭之關係或其他正當事由，執行顯有困難者，得
    以1元以上3元以下折算1日，易科罰金。但確因不執行所宣
    告之刑，難收矯正之效，或難以維持法秩序者，不在此限。
    」「併合處罰之數罪，均有前項情形，其應執行之刑逾6月
    者，亦同」。又數罪併罰中之一罪，依刑法規定得易科罰金
    ，若因與不得易科之他罪併合處罰結果而不得易科罰金時，
    原可易科部分所處之刑，自亦無庸為易科折算標準之記載，
    司法院大法官會議釋字第144號亦著有解釋，足資參照。
  (二)本件抗告人因犯施用第一級毒品及施用第二級毒品罪，經本
    院分別判處有期徒刑8月、6月，並定應執行有期徒刑1 年，
    有本院93年度上訴字第1306號刑事判決書1份在卷可稽，抗
    告人所犯施用第二級毒品罪部分所處之刑，依刑法第41條規
    定，雖得易科罰金，惟因所犯施用第一級毒品罪部分被判處
    有期徒刑8月，該部分係屬不得易科罰金之罪，依前揭釋字
    第144號解釋意旨，合併定抗告人所犯上開二罪之應執行刑
    ，自亦無庸為易科折算標準之記載。原審駁回抗告人定其易
    科罰金折算標準之聲請，並無不合，本件抗告無理由，應予
    駁回。
四、據上論斷，應依刑事訴訟法第412條，裁定如主文。
中　　華　　民　　國　　94　　年　　3　  　月　 17　　日
                  刑事第22庭審判長法　官  黃瑞華
                                  法　官  宋  祺
                                  法　官  蔡明宏
以上正本證明與原本無異。
不得再抗告。
                                  書記官  陳建邦
中　　華　　民　　國　　94　　年　　3　  　月　 17　　日
